臺灣高等法院臺中分院刑事判決　　　　 96年度上訴字第253號
上　訴　人
即　被　告　丙○○
　　　　　　　　　　於臺灣彰化監獄彰化分監執行中
指定辯護人　本院公設辯護人甲○○
上列上訴人因毒品危害防制條例案件，不服臺灣彰化地方法院95
年度訴字第1736號中華民國95年12月5日第一審判決(起訴案號：
臺灣彰化地方法院檢察署95年度偵字第5537號）提起上訴，本院
判決如下：
    主  文
上訴駁回。
    犯罪事實
一、丙○○前於民國91年12月26日，因竊盜案件，經臺灣彰化地
    方法院判處有期徒刑10月確定；又於92年5月4日，因施用第
    一級、第二級毒品案件，經本院分別判處有期徒刑1年1月、
    9月確定，嗣上開3罪經定應執行刑為有期徒刑2年5月，於94
    年 6月18日執行完畢。詎其仍不知悛悔，明知海洛因業經毒
    品危害防制條例列為第一級毒品管制，不得非法販賣，因本
    身施用毒品所費甚鉅，為賺取差價，竟基於販賣第一級毒品
    海洛因以營利之概括犯意，先向姓名年籍不詳之成年男子「
    阿峰」購買毒品海洛因後，即自95年5月間某日起至6月中旬
    止，以其所有搭配0000000000號使用之NOKIA牌行動電話1支
    作為販賣海洛因之聯絡工具，並以所有之電子秤及分裝袋秤
    重、分裝海洛因後，放置在其所有之皮包內，以便攜帶外出
    販賣，而於下列之時間、地點，連續販賣海洛因與陳樹木、
    連玉興多次：
  (一)自95年5月底起至同年6月中旬止，陳樹木以其使用之000000
    0000號行動電話或公共電話，撥打丙○○所使用之00000000
    00號行動電話，向丙○○購買第一級毒品海洛因，雙方先後
    約定在彰化縣二林鎮○○路「全家歡 KTV」、彰化縣溪湖鎮
    軍機公園，或彰化縣芳苑鄉三合村過埤僑西側等地點進行交
    易，陳樹木每次均當場交付金錢，並自丙○○處收取毒品海
    洛因1包，共計購買8次。除其中1次（起訴書誤載為2次）之
    交易金額為新臺幣（下同）500元外，其餘7次（起訴書誤載
    為6次）均為1000元，合計8次、交易金額為7500元。
  (二)於 95年5月間某日，連玉興以其使用之0000000000號行動電
    話，撥打丙○○所使用之0000000000號行動電話，向丙○○
    購買第一級毒品海洛因，經雙方約定於 95年5月24日，在彰
    化縣二林鎮○○里○○路○段黃昏市場旁交易1次，再於95年
    5 月25、26、27、30日，相約在彰化縣芳苑鄉○○村○○路
    ○○段102巷附近分別各交易1次。連玉興每次均當場交付金
    錢，並自丙○○處收取毒品海洛因1包，合計5次，每次交易
    金額均為1000元，總計交易金額為5000元。
二、嗣員警接獲線報，於95年6月15日下午1時許，在彰化縣芳苑
    鄉三合村過埤橋西側，持搜索票對丙○○進行搜索，並扣得
    其所有供販賣之第一級毒品海洛因14小包（合計淨重5.82公
    克，空包裝重5.4公克)、及其所有供販賣海洛因所用之皮包
    1 只、分裝袋6包、電子秤1台、NOKIA牌行動電話1支（內裝
    門號0000000000號之SIM卡1枚）。
三、案經彰化縣警察局二林分局報告臺灣彰化地方法院檢察署檢
    察官偵查起訴。
    理    由
一、按被告以外之人於審判外之言詞或書面陳述，除法律有規定
    者外，不得作為證據；被告以外之人於偵查中向檢察官所為
    之陳述，除顯有不可信之情況者外，得為證據；且被告以外
    之人於審判外之陳述，雖不符合刑事訴訟法第159條之1至第
    159條之4規定，而經當事人於審判程序同意作為證據，法院
    審酌該言詞陳述或書面陳述作成時之情況，認為適當者，亦
    得為證據；又當事人、代理人或辯護人於法院調查證據時，
    知有第159條第1項不得為證據之情形，而未於言詞辯論終結
    前聲明異議者，視為有前項之同意，刑事訴訟法第159條第1
    項、第 159條之1第2項、第159條之5分別定有明文。本件證
    人即向被告丙○○購買毒品海洛因之陳樹木、連玉興於警詢
    、偵訊所為之證述，雖屬審判外之陳述，然被告、辯護人及
    檢察官於本案辯論終結前對上開證人之警詢、偵訊筆錄之證
    據能力並未爭執。本院審酌上開證人所證，或係於案發之初
    由警方依法定程序所製作，或係於偵查中經具結作證，證人
    對案發情況之記憶當不致發生一般傳聞證據中記憶瑕疵之風
    險，又渠等所述情節大致相符，且參以其等陳述時之外在環
    境及情況，亦無受他人干擾混淆之情事，且無顯有不可信之
    情況，是依刑事訴訟法第159條之5第2項及第159條之1第2項
    之規定，上開證人於警詢、偵查中之證述均有證據能力，先
    予敘明。
二、訊據被告丙○○對於上開犯罪事實均坦承不諱（見原審卷第
    135、141、 142頁〈原審之頁數以印刷體所編定為準〉，本
    院卷第65頁），核與證人即向被告購買毒品之陳樹木、連玉
    興於警詢、偵訊及原審證述之情節相符（見林警分偵字第09
    50012425號卷第27至31頁，偵字第5537號卷第55、59、65、
    66、91、92頁，原審卷第127、128、130至138頁），並有彰
    化縣警察局指認犯罪嫌疑人紀錄表及照片，連玉興以000000
    0000號撥打被告0000000000號行動電話之手機螢幕顯示照片
    、現場搜證照片、被告之0000000000號行動電話於 95年5月
    24日至同月27日、 95年5月30日之通聯紀錄附卷可參（見林
    警分偵字第0950012425號卷第32、33、45至50頁，偵字第55
    37號卷第104至157頁）；及被告所有如附表編號(一)供販賣所
    用之毒品14包、如附表編號(二)供販毒所用之物扣案可稽。而
    上開14包毒品，其中10包、毛重各為0.3公克；剩餘4包毛重
    分別為2.5、2.6、1.0、0.6公克（見林警分偵字第09500124
    25號卷第40頁之毒品清冊），且經送鑑定結果，均含有第一
    級毒品海洛因之成分等情（合計淨重5.82公克，空包裝重5.
    4公克），有法務部調查局95年7月28日調科壹字第14001314
    4號鑑定通知書在卷足憑（見偵字第5537號卷第101頁）。參
    以證人陳樹木曾因多次施用第一級毒品海洛因，經法院判決
    有罪確定；證人連玉興則因施用第一級毒品海洛，經法院裁
    定送觀察勒戒、強制戒治在案，有該兩人之臺灣高等法院前
    案紀錄表在卷可考（見原審卷第66至69、73至79頁），足見
    渠等施用海洛因及所為向被告購買第一級毒品海洛因之證述
    ，應非虛妄。被告之自白核與事實相符，應堪採信，本案事
    證已臻明確，被告販賣第一級毒品海洛因之犯行堪以認定。
    至被告所有0000000000號行動電話之上開通聯紀錄，雖查無
    其與陳樹木所有之0000000000行動電話之通聯情形，然上開
    通聯紀錄僅有95年5月23日起至同5月30日之通聯情形，且陳
    樹木亦有以公共電話與被告聯繫，自不能因此部分之通聯紀
    錄無陳樹木之行動電話通聯情形，即認陳樹木上開所證不足
    採信，附此敘明。
三、查，被告行為後，刑法已於94年2月2日修正公布，並自95年
    7月1日起生效施行。按行為後法律有變更者，適用行為時之
    法律，但行為後之法律有利於行為人者，適用最有利於行為
    人之法律，現行刑法第2條第1項訂有明文。茲就本案有關之
    新舊法比較部分，臚列如下：
　(一)被告行為後，刑法第56條關於連續犯之規定業經修正刪除，
 　 該連續犯規定刪除後，除法理上合於接續犯、包括一罪之情
    形仍可認為構成單一之犯罪外，其於數犯罪行為之情形，即
    應依刑法第51條之規定予以分論併罰。經比較新、舊法之結
    果，自應適用行為時法即修正前刑法第56條關於連續犯之規
    定較有利於被告。
　(二)刑法第59條裁判酌減之規定，於本次修正，僅將「犯罪之情
 　 狀可憫恕者，得酌量減輕其刑」之用語，修正為「犯罪之情
    狀可憫恕，認科以最低度刑仍嫌過重者，得酌量減輕其刑」
    ，並無不利被告之情形。惟有關刑之減輕之規定，刑法第64
    條第2項「死刑減輕者，為無期徒刑，或為15年以下12年以
    上有期徒刑」，修正為「死刑減輕者，為無期徒刑」，第65
    條第2項「無期徒刑減輕者，為7年以上有期徒刑」，修正為
    「無期徒刑減輕者，為20年以下15年以上有期徒刑」，修正
    後之規定，顯較不利於被告。
  (三)修正後刑法第47條關於累犯之規定，以出於故意再犯有期徒
    刑以上之罪者為限，並增訂強制工作免其執行或執行完畢後
    ，5年內故意再犯有期徒刑以上之罪者，以累犯論之規定（
    擬制累犯）。是以修正後之累犯範圍已有所減縮及擴張，當
    屬科刑規範事項之變更，自應比較新舊法。而本件被告於前
    案執行完畢即94年6月18日之5年內故意再犯本罪，不論依修
    正前後之刑法第47條規定，均應成立累犯，故修正後之刑法
    第47條並非較有利於被告。
  (四)比較新舊法，應就罪刑有關之共犯、未遂犯、牽連犯、連續
    犯、結合犯，以及累犯加重、自首減輕暨其他法定加減原因
    （如身分加減）與加減例等一切情形，綜其全部罪刑之結果
    而為比較（最高法院95年5月23日95年度第8次刑庭會議決議
    可資參照）。茲就本案有關之新舊法比較結果，以修正公布
    施行前之刑法相關規定對於被告較為有利，自應適用修正前
    之相關規定予以論處。
四、核被告所為，係犯毒品危害防制條例第4條第1項之販賣第一
    級毒品海洛罪。被告持有第一級毒品海洛因之目的既在供己
    販賣之用，則其持有第一級毒品之低度行為應為販賣之高度
    行為所吸收，不另論罪。又其先後多次販賣第一級毒品海洛
    因之犯行，時間緊接，所犯係構成要件相同之罪名，顯係基
    於概括犯意反覆為之，為連續犯，應依修正前刑法第56條之
    規定，論以一罪，並就所為販賣第一級毒品之法定得併科罰
    金刑之部分加重之（販賣第一級毒品罪之法定本刑死刑、無
    期徒刑部分，依法均不得加重）。被告意圖販賣營利，於95
    年 5月間，向綽號「阿峰」購入海洛因之犯行，雖未經檢察
    官起訴，但此部分與檢察官已起訴並經論罪科刑之部分，有
    裁判上一罪之關係，且原審及本院均就此部分訊問被告，本
    院自應併予審理。被告有犯罪事實欄所載之前科犯行，於94
    年 6月18日執行完畢，有臺灣高等法院被告前案紀錄表附卷
    可據，其於受有期徒刑執行完畢後， 5年以內再犯本件有期
    徒刑以上之罪，應依修正前刑法第 47條之規定，論以累犯，
    並就所為販賣第一級毒品之法定得併科罰金之刑部分遞加重
    之（販賣第一級毒品罪之法定本刑死刑、無期徒刑部分，依
    法均不得加重）。被告因一時貪圖利益致罹刑章，其販賣第
    一級毒品之對象僅陳樹木、連玉興，危害尚非廣泛，所得財
    物亦不多，與販賣毒品之數量達數公斤以上之危害、獲利情
    形不相雷同，誠屬法重情輕，倘對其販賣海洛因之犯行科以
    法定最輕本刑之無期徒刑，猶嫌過重，有失立法之本旨，衡
    情被告犯罪情狀尚有可憫恕之處，爰依修正前刑法第59條之
    規定，減輕其刑，並就法定併科罰金刑之部分，依法先加重
    其刑後減輕之。
五、原審以被告罪證明確，適用毒品危害防制條例第4條第1項，
    刑法第11條、第2條第1項前段，刑法第59條，修正前刑法第
    56條、第47條之規定予以論罪，並審酌販賣行為乃毒品禍害
    之源，其源不斷，則流毒所及，非僅多數人之生命、身體受
    其侵害，且吸食者家庭破裂、為籌措財源購買毒品鋌而走險
    所造成社會治安之敗壞，亦不能免，顯見為害之鉅，當非個
    人一己之生命、身體法益所可比擬，被告明知海洛因足以殘
    害人之身體健康，竟仍販賣他人施用，危害社會治安及國民
    健康甚深，惟犯後終能坦承犯行，深知悔悟，及其犯罪之動
    機、目的、手段、智識程度、販賣毒品海洛因之次數、重量
    、所得之利益等一切情狀，量處有期徒刑11年，且認其犯罪
    之性質有褫奪公權之必要，併依修正前刑法第 37條第2項規
    定為褫奪公權 4年之宣告（禠奪公權為從刑，從刑附屬於主
    刑，除法律有特別規定者外，依主刑所適用之法律），復以
    扣案如附表編號(一)之毒品海洛因，為查獲供販賣用之毒品，
    應依毒品危害防制條例第18條第1項前段規定 ，沒收銷燬之
    ；扣案如附表編號(二)之物，均為被告所有，供其販賣毒品海
    洛因所用，業經被告於原審供承在卷（見原審卷第 139頁反
    面），應依毒品危害防制條例第 19條第1項規定，宣告沒收
    ，並認附表編號(二)之NOKIA牌行動電話手機1支內之門號0000
    000000號SIM卡1張，依國內電信公司定型化契約之約定，該
    SIM 卡之所有權仍屬電信公司所有，申請人僅因承租門號而
    取得使用權，雖係被告用以供犯罪聯絡之用，但因非屬其所
    有，亦非違禁物，爰不另為沒收之諭知；另被告販賣第一級
    毒品海洛因所得之財物 1萬2千5百元，雖未經扣案，然因係
    犯罪所得之財物，依毒品危害防制條例第 19條第1項之規定
    ，併予宣告沒收之，如全部或一部不能沒收時，以其財產抵
    償之；再以本案另扣得被告所有之殘渣袋 8個，安非他命吸
    食器2支、小鏟子2支、葡萄糖1瓶、現金1萬9千6百元等物，
    雖均為被告所有，然非供本案犯罪所用；而另扣得之 2支行
    動電話，則非被告所有，且與本案被告連續販賣海洛因之犯
    行無關，均已據被告於本院審理中陳述明確（見原審卷第13
    3頁反面)，復查並無證據資料足資證明上開物品係供本案犯
    罪所用，且非違禁物，爰均不予宣告沒收，其認事用法並無
    不當，量刑亦屬妥適，被告上訴意旨空言指摘原判決量刑過
    重，為無理由，應予駁回。
據上論斷，應依刑事訴訟法第368條，判決如主文。
本案經檢察官乙○○到庭執行職務。
中　　華　　民　　國　　96　　年　　4 　　月　　26　　日
            刑事第十庭    審判長法　官　林　照　明
                                法　官　李　平　勳
                                法　官　蔡  名  曜
上列正本證明與原本無異。
如不服本判決應於收受送達後十日內向本院提出上訴書狀，其未
敘述上訴之理由者並得於提起上訴後十日內向本院補提理由書（
均須按他造當事人之人數附繕本）。
                                書記官　劉　恒  宏
中　　華　　民　　國　　96　　年　　4　　月　　 30　　日
附錄論罪科刑法條：
毒品危害防制條例第4條第1項
製造、運輸、販賣第一級毒品者，處死刑或無期徒刑；處無期徒
刑者，得併科新臺幣1千萬元以下罰金。
附表：
  (一)第一級毒品海洛因（合計淨重5.82公克）。
  (二)扣案裝放上開海洛因之外包裝袋14個（空包裝袋總重5.4公
    克）、分裝袋6包、皮包1只、電子秤1台、行動電話1支（
    NOKIA牌，不含SIM卡）
　（註：按毒品危害防制條例第18條第1項規定，得諭知沒收並
　  銷燬之者，以查獲之第一、二級毒品及專供製造或施用毒品
    之器具為限，並不及於毒品之外包裝。而毒品外包裝既係用
    於包裹毒品，防其裸露、潮濕，便於攜帶販賣，亦係供販賣
    毒品所用之物，應依毒品危害防制條例第19條第項之規定宣
    告沒收之，方屬適法〈最高法院92年度臺上字第1288號判決
    意旨參照〉）。
